【裁判字號】    95,破抗,15
【裁判日期】    951005
【裁判案由】    宣告破產
【裁判全文】
臺灣高等法院臺中分院民事裁定  95年度破抗字第15號
再 抗 告人  甲○○
代  理  人  許博堯  律師
上列再抗告人因聲請宣告華城投資股份有限公司破產事件，對於
中華民國95年8月23日本院所為裁定提起再抗告，本院裁定如下：
    主  文
再抗告駁回。
再抗告程序費用由再抗告人負擔。
    理  由
一、按對於抗告法院之裁定再為抗告，僅得以其適用法規顯有錯
    誤為理由，並經原法院之許可者為限。前項許可，以原裁定
    所涉及之法律見解具有原則上之重要性者為限，民事訴訟法
    第486條第4、5項分別定有明文。而依破產法第5條之規定，
    前開規定為破產程序所準用。所謂適用法規顯有錯誤，係指
    確定裁判違背法規或現存判例解釋者，或抗告法院所為之裁
    定，就其取捨證據自行確定之事實，適用法規所持法律上判
    斷顯有錯誤而言。若在學說上諸說併存尚無法規判解可據者
    ，不得指為用法錯誤（最高法院57年度台上字第1091號判例
    參照）；至抗告法院認定事實錯誤，或就當事人提出之事實
    或證據疏於調查或漏未斟酌，僅生調查證據是否妥適或裁定
    不備理由之問題，均與適用法規顯有錯誤有間（最高法院63
    年度台上字第880號、71年度台再字第210號判例意旨參照）
    。又所謂法律見解具有原則上之重要性者，係指所涉及之法
    律問題意義重大而有加以闡釋之必要者而言。故提起再抗告
    ，除須以原裁定適用法規顯有錯誤為其理由外，尚須以原裁
    定所涉及之法律問題意義重大而有加以闡釋必要，並經原法
    院之許可，始得謂其再抗告之提起為合法。而原法院對於再
    為抗告，認為不應許可者，依同條第6項準用同法第436條之
    3 第3項之結果，應以裁定駁回其再抗告。
二、本件再抗告意旨略以：
  (一)破產制度非僅在使所有債權人公平受償，更具有賦與債務人
    重新再起機會之功能，二審裁定只就債權人債權受償可能性
    之立場考量，並未審酌債務人目前窘況或賦與其到庭陳述說
    明之機會，有悖破產法之立法精神及破產制度設計之原意：
    1.為賦與債務人在經濟上重新再起機會，現代進步之破產法
      大都採取非懲罰主義之立法原則，不再將破產視為犯罪行
      為。債務人若不幸陷於不能清償之窮境，固然應將其全部
      財產提供所有債權人，依破產程序公平分配於債權人。若
      破產程序終結者，於合於一定法定要件下，債權未能受清
      償部分，其請求權或債務視為消滅，債務人於破產程序終
      結後，在經濟上能擺脫所有殘餘之債務負擔，從而重新再
      起。遍觀現行破產法之相關規定，對於債務人權利之保障
      亦多有明文。
    2.本件二審裁定理由中，所列破產法相關規定，均僅論及破
      產債權人受償分配之可能性，惟對於債務人目前所處狀況
      ，均未考量、隻字不提，亦無有進一步之調查，債務人更
      遑論有何機會到庭陳述說明！其立場明顯偏頗，有失中立
      ，實令抗告人難以甘服。
  (二)二審裁定對破產財團之管理、變價、分配所生之費用，及破
    產管理人、監查人之報酬等財團費用之認定，顯昧於實務運
    作之情形，又未善盡職權調查之責，即予率然認定，應有違
    誤：
    1.本件華城投資股份有限公司（以下簡稱華城公司）現有資
      產僅有現金及股票二項，並無有何管理費用之問題，至於
      日後變價及分配所生之費用，亦僅限於郵資及手續費，加
      上本件債權人僅有四名，保守估計就此部分之費用應不逾
      新台幣（下同）2萬元，且情況尚非複雜，所耗時日亦非
      長久。
    2.關於破產宣告事件中，對破產管理人報酬之裁定，依目前
      實務運作及地方法院民事庭見解，幾乎均裁定准以6 萬元
      以內為其報酬；另監查人係於第一次債權人會議時，由債
      權人中選出，實務上均由該破產事件中之最大債權人擔任
      ，且因其執行相關之監督事項，亦攸關自身債權之利益，
      故在破產程序之進行中，地方法院民事庭均未另外核定監
      查人之報酬，以上為目前實務運作之情形，詎二審未予實
      際查證，卻執守破產法之條文規定，亦顯輕率。
    3.以上所陳可知，本件破產程序進行所需之各項變價、分配
      費用及財團費用等，應可控制在7萬至8萬元左右，佔華城
      公司現有資產不到十分之一，但卻可使債權人及債務人雙
      方均獲得清償及重新再起之機會，本件破產程序確有進行
      之實益。
  (三)大中鋼鐵股份有限公司（以下簡稱大中公司）所提供50萬元
    之資金協助，係屬附條件之贈與，雖依法加入為破產財團，
    但法律既未限制贈與人指定贈與物之用途，則抗告人主張就
    50萬元部分僅供支付破產財團費用及債權人分配，並非無理
    ：
    依抗告人所提由大中公司出資協助之契約書記載可知，大中
    公司所提供50萬元予抗告人，係以支付破產財團費用及由債
    權人分配受償為條件之贈與，詳言之，上開50萬元資金之用
    途，在大中公司協助贈與時，即指定僅限於支付破產財團費
    用及由債權人分配受償使用，目前法令既未禁止贈與人在贈
    與當時，指定贈與物將來之用途，則就上開50萬元之部分，
    自應尊重贈與人之原意，排除財政部台灣省中區國稅局之優
    先受償，始符公平。
  (四)末本件華城公司自91年6月間向經濟部申請解散登記以來，
    長期面臨無力清償之財務窘境，對其所有債權人而言，4年
    多以來未受分文清償，僅因破產聲請遲遲無法獲准，是否即
    符合破產法之精神，達到保障債權人之目的，實不無疑問！
    且基於公司解散及管理之立場考量，華城公司處於目前進退
    維谷之窘境已長達4年以上，卻遲遲無法進行現務了結之程
    序，亦無異為雙輸之懲罰，顯非破產制度設計及立法之原意
    ，為此提起再抗告，請求將第一、二審之裁定均廢棄，發回
    臺灣臺中地方法院云云。
三、惟查再抗告人向原審法院為本件破產宣告之聲請時，已陳明
    華城公司總計負債292,185,701元，其中積欠財政部台灣省
    中區國稅局之稅捐債務為15,245,352元，而華城公司現有現
    金、存款、有價證券等資產總額為885,421元（含第三人大
    中公司協助提供之現金50萬元），此有再抗告人提出之委託
    暨保管契約書、華城公司資產表、債權表、債權人名單、拍
    定證明書、公證書、拍賣動產筆錄等資料為證。依稅捐稽徵
    法第6條第1項規定，稅捐之徵收自應優先於普通債權，而破
    產法第112條亦規定對於破產財團之財產有優先權之債權，
    於破產程序中應優先於他債權而受清償，揆諸前開說明，倘
    勉以華成公司現有資產總額885,421元組成破產財團，於優
    先支付破產財團之管理、變價及分配所生之費用及破產管理
    人、監查人之報酬等財團費用後，顯已不足優先清償稅捐債
    務，其他債權人更無利用該破產程序公平分配受償之可能，
    是參酌破產法理之意旨，本件無進行破產程序之必要，此乃
    事實審取捨證據、認定事實之職權行使，再抗告人指摘其為
    不當，而未表明該裁定依卷證資料有如何適用法規顯有錯誤
    之具體事實，亦未指出所涉及之法律問題有何重大意義而有
    加以闡釋之必要，揆諸首揭說明，本件再抗告於法尚有未合
    ，應予駁回。
四、據上論結，本件再抗告為不應許可，爰依破產法第5條、民
    事訴訟法第486條第6項、第436條之3第3項後段、第95條、
    第78條，裁定如主文。
中    華    民    國    95    年    10    月    5     日
                    民事第五庭審判長法  官  林陳松
                                    法  官  鄭金龍
                                    法  官  王重吉
以上正本係照原本作成。
如不服本裁定應於送達後十日內向本院提出抗告狀，並繳納抗告
費新臺幣1,000元。
                                    書記官  紀美鈺
中    華    民    國    95    年    10    月    11    日
                                                      Ｂ


司法院資訊處製作；財團法人民間司法改革基金會備份。
